---
title: 'UNIDAD 1: Práctica 05-Estructuras de control y definición de función en R'
author: "Caterine Melissa Guerrero España"
date: "7/8/2022"
output: pdf_document
---

```{r setup, include=FALSE}
knitr::opts_chunk$set(echo = TRUE)
```

ifelse(prueba, si, no)

Donde:
-   prueba: Es un vector lógico o condición lógica a ser evaluada.
-   si: devuelve valores para los elementos ciertos de "prueba".
-   no: devuelve valores para los elementos falsos de "prueba".


El uso de if() está limitado a expresiones que no sean vectores. Si estamos evaluando vectores o matrices entonces lo indicado es hacerlo con ifelse() que devuelve un valor con la misma forma que
el argumento "prueba" el cual es llenado con elementos seleccionados bien sea del argumento "si" o del argumento "no" dependiendo de si el elemento de "prueba" es "TRUE" O "FALSE", si los argumentos "si" o "no" son muy cortos, entonces sus elementos son reciclados

Por ejemplo, ejecute las siguientes instrucciones

```{r}
x <- c(6:-4)
x

sqrt(x) # Produce un mensaje de advertencia

sqrt(ifelse(x >= 0, x, NA)) # No produce advertencia

ifelse(x >= 0, sqrt(x), NA) # Produce un mensaje de advertencia

```

